【裁判字號】    94,訴,2413
【裁判日期】    950619
【裁判案由】    偽造文書等
【裁判全文】
臺灣板橋地方法院刑事判決              94年度訴字第2413號
公  訴  人  臺灣板橋地方法院檢察署檢察官
被      告  甲○○
            乙○○
上列被告等因偽造文書案件，經檢察官提起公訴（九十四年度偵
字第二九二號），本院依簡式審判程序判決如下：
    主  文
甲○○共同行使偽造私文書，足以生損害於他人，處有期徒刑
月，如易科罰金，以佰元折算壹日。
乙○○共同連續行使偽造私文書，足以生損害於他人，處有期徒
刑伍月，如易科罰金，以佰元折算壹日。如附表編號二所示偽
造之印文及其印章，均沒收。
    事  實
一、甲○○、乙○○分別於民國九十一年十二月間，因急需現金
    ，然因信用不佳或欠缺資力證明而無法向金融機構貸款或申
    請現金卡，適見方建台、黃淑菁、賴采憶（原名賴珮瑜）、
    王冠群、游淑筠、李永裕、陳德銘等人所組成對外以「昇陽
    國際有限公司」名義招攬申辦現金卡等業務之犯罪集團（以
    下簡稱方建台集團。又方建台、黃淑菁、王冠群經本院另案
    通緝中；賴采憶、游淑筠、陳德銘涉案部分經本院各判處有
    期徒刑一年，均緩刑五年確定；另李永裕涉案部分現由本院
    以九十四年度簡上緝字第三號審理中）在報紙上刊登「10
    萬至20萬、證件融資、輕鬆簡便、每月分期攤還、
    0000000000」、「分期轉現、10萬元」等小額借款之分類廣
    告，即各自與方建台集團成員聯絡後，渠等均明知並未在附
    表所示之公司行號任職，亦未自附表所示公司行號取得任何
    薪資，或明知自己實際年薪、任職期間，實際上較偽造之信
    用證明文件為低，未達准予申辦貸款及現金卡之資格，竟各
    自與方建台集團成員基於共同行使偽造私文書、特種文書及
    意圖為自己不法所有之概括犯意聯絡，約定以每件核撥金額
    之一至三成並加計手續費為代價，由方建台集團成員協助辦
    理貸款或現金卡申辦事宜，渠等即分別提供個人基本資料及
    身分證，供方建台集團成員偽造如附表所示公司行號之在職
    證明、薪資明細表、各類所得扣繳暨免扣繳憑單（下稱扣繳
    憑單），並由方建台利用不知情之位在臺北縣永和市○○路
    一帶之印章店，偽刻如附表所示之公司暨負責人印章後，交
    由賴采憶蓋用印文於前開偽造之在職證明、薪資明細表上，
    復由陳德銘、王冠群及李永裕等人持上述偽造文件，向附表
    所示之銀行，分別以甲○○及乙○○等客戶名義申辦貸款及
    現金卡，而連續行使上述偽造私文書及特種文書，致使各銀
    行行員誤以為甲○○、乙○○符合貸款及現金卡之形式申辦
    資格而陷於錯誤，而分別核准甲○○、乙○○所為貸款及現
    金卡申請，進而分別交付貸款及現金卡，以上所為均足以生
    損害於附表所示之公司暨負責人及各該銀行。嗣於九十二年
    一月二十日十八時許，經警持搜索票至「昇陽國際有限公司
    」所在地之臺北縣永和市○○路一號十五樓之三及同址十五
    樓之七進行搜索，扣得偽造之不實資料三十份、行動電話（
    含ＳＩＭ卡）十六具，銀行存摺二十九本、宣傳單二百八十
    五張、電腦、印表機、護貝機、工具各一組、偽造公司暨負
    責人印章共一百十組、報紙分類廣告紀錄一本、空白扣繳憑
    單半箱等物，始循線查知上情。
二、案經臺灣板橋地方法院檢察署檢察官簽分後偵查起訴。
    理  由
一、本院於準備程序進行中，被告甲○○、乙○○就被訴事實為
    有罪之陳述，經告知被告二人簡式審判程序之旨，並聽取公
    訴人及被告二人之意見後，裁定進行簡式審判程序。
二、訊據被告甲○○、乙○○對於前揭行使偽造文書、行使偽造
    特種文書及詐欺取財之犯罪事實，在本院審理時均坦承不諱
    ，並經共犯方建台、王冠群、賴采憶、黃淑菁、游淑筠、李
    永裕、陳德銘等人於警詢時供述屬實。此外，復有如附表所
    示之偽造之在職證明、薪資明細表及扣繳憑單附卷可稽，並
    有中國信託商業銀行陳報狀暨所附甲○○自動貸款申請書、
    臺灣土地銀行雙和分行九十四年十二月二十二日雙和放字
    第０九四０００三四六一號函暨所附乙○○申請資料、第一
    商業銀行九十五年三月二日（九五）一總消商貸字第０一七
    ０一號函暨所附乙○○申請資料、大眾銀行九十二年四月八
    日（九二）永和簡發字第０五四號函暨所附乙○○申請資料
    、萬泰商業銀行九十二年六月十二日泰消金字第０九二九九
    九０一二六四號暨所附乙○○申請資料等件在卷足憑，以及
    如事實欄所載之物品扣案足資佐證。堪認被告甲○○、乙○
    ○前開自白與事實相符。是本件事證明確，被告甲○○、乙
    ○○之前開犯行，均洵堪認定，應予依法論科。
三、按在職證明書、薪資明細表係關於當事人服務、能力之證明
    ，屬刑法第二百十二條之特種文書；另扣繳憑單則係扣繳義
    務人記載納稅義務人扣繳稅額情形，供申報稅捐之文書，自
    屬刑法第二百十條之私文書。查被告甲○○、乙○○均明知
    並未在附表所示之公司行號任職，亦未自附表所示公司行號
    取得任何薪資，或明知自己實際年薪、任職期間，實際上較
    偽造之信用證明文件為低，未達准予申辦貸款及現金卡之條
    件，竟意圖為自己不法所有，分別以行使偽造扣繳憑單、在
    職證明書及薪資明細表之詐騙方式申請現金卡，致附表所示
    各該銀行誤認渠等條件符合而核發現金卡供各該被告使用，
    自足以生損害於附表所示之各公司、負責人及各該銀行核准
    貸款或核發現金卡之正確性。是核被告甲○○、乙○○所為
    ，均係犯刑法第二百十六條、第二百十條之行使偽造私文書
    罪、同法第二百十六條、第二百十二條之行使偽造特種文書
    罪，同法第三百三十九條第一項之詐欺取財罪。又渠等偽造
    如附表所示公司大小章，及將各印章蓋用於偽造之薪資明細
    表及在職證明書上，其偽造印章、印文之行為均屬偽造私文
    書之部分行為，不另論罪；再渠等偽造私文書、特種文書後
    復持以行使，偽造之低度行為應為行使之高度行為所吸收，
    亦均不另論罪。又起訴書就被告甲○○、乙○○所犯刑法第
    二百十六條、第二百十二條之行使偽造特種文書罪嫌，誤載
    係犯刑法第二百十六條、第二百十五條之行使業務上登載不
    實文書罪嫌，惟此業經蒞庭檢察官在本院審理時當庭更正，
    附此敘明。再被告甲○○、乙○○分別與方建台、賴珮瑜、
    王冠群、黃淑菁、游淑筠、李永裕、陳德銘等七人間，具有
    犯意聯絡及行為分擔，為共同正犯。又渠等利用不知情之刻
    印店偽刻如附表所示各公司暨負責人之印章，係屬間接正犯
    。復查，被告乙○○所為四次行使偽造私文書之犯行，時間
    緊接，方法相同，所犯係構成要件相同之罪名，顯係基於概
    括犯意反覆為之，為連續犯，應依刑法第五十六條之規定以
    一罪論，並加重其刑。再被告甲○○、乙○○分別以一行使
    行為同時觸犯行使私文書罪及行使偽造特種文書罪，係一行
    為觸犯數罪名，為想像競合犯，應依刑法第五十五條之規定
    從一重論以行使偽造私文書罪處斷。又被告甲○○、乙○○
    分別所為行使偽造私文書罪、詐欺取財罪間，有方法目的之
    牽連關係，應依刑法第五十五條之規定從一重之行使偽造私
    文書罪處斷。爰審酌被告甲○○、乙○○之素行、犯罪之動
    機、目的、手段、犯罪所生之損害，及渠等事後還款情形，
    及犯罪後均坦承犯行，態度良好等一切情狀，分別量處如主
    文所示之刑，並均諭知易科罰金之折算標準，以資懲儆。
三、被告甲○○、乙○○所行使偽造之文書均已持交各該銀行持
    有，已因行使而非屬渠等所有，自毋庸諭知沒收。惟如附表
    備註欄所示之在職證明書、薪資明細表上偽造之印文及其印
    章，均屬偽造之印文、印章，爰依刑法第二百十九條規定諭
    知沒收。
據上論斷，應依刑事訴訟法第二百七十三條之一第一項、第二百
九十九條第一項前段，刑法第二十八條、第五十六條、第二百十
六條、第二百十條、第二百十二條、第三百三十九條第一項、第
五十五條、第四十一條第一項前段、第二百十九條，罰金罰鍰提
高標準條例第一條前段、第二條，判決如主文。
本案經檢察官王家春到庭執行職務。
中    華    民    國    95    年    6     月    19    日
                  刑事第八庭  法  官  王士珮
以上正本證明與原本無異
如不服本判決應於送達後10日內向本院提出上訴狀。
                              書記官  程欣怡
中    華    民    國    95    年    6     月    19    日
附錄本案論罪科刑法條全文：
中華民國刑法第二百十條
偽造、變造私文書，足以生損害於公眾或他人者，處五年以下有
期徒刑。
中華民國刑法第二百十二條
偽造、變造護照、旅券、免許證、特許證及關於品行、能力服務
或其他相類之證書、介紹書，足以生損害於公眾或他人者，處一
年以下有期徒刑、拘役或三百元以下罰金。
中華民國刑法第二百十六條
行使第二百十條至第二百十五條之文書者，依偽造、變造文書或
登載不實事項或使登載不實事項之規定處斷。
中華民國刑法第三百三十九條
意圖為自己或第三人不法之所有，以詐術使人將本人或第三人之
物交付者，處五年以下有期徒刑、拘役或科或併科一千元以下罰
金。
以前項方法得財產上不法之利益或使第三人得之者，亦同。
前二項之未遂犯罰之。
附表：
┌──┬───┬──────┬──────┬─────┬────┬──────┐
│編號│姓  名│被偽造任職公│被偽造之文件│所申請之銀│申請時間│  備    註  │
│    │      │司名稱暨負責│            │行        │        │（應沒收之偽│
│    │      │人姓名      │            │          │        │造印文）    │
├──┼───┼──────┼──────┼─────┼────┼──────┤
│ １ │甲○○│龍智電腦有限│(1)在職證明  │中國信託商│九十一年│無          │
│    │      │公司、林姿芳│(2)扣繳憑單  │業銀行    │十二月十│            │
│    │      │            │(3)薪資明細表│          │一日    │            │
│    │      │            │            │          │        │            │
│    │      │            │            │          │        │            │
│    │      │            │            │          │        │            │
├──┼───┼──────┼──────┼─────┼────┼──────┤
│ ２ │乙○○│龍智電腦有限│(1)在職證明  │臺灣土地銀│九十一年│在職證明書、│
│    │      │公司、林姿芳│(2)扣繳憑單  │行雙和分行│十二月二│薪資明細表上│
│    │      │            │(3)薪資明細表│、大眾商業│十四日（│偽造龍智電腦│
│    │      │            │            │銀行永和分│土地銀行│有限公司及林│
│    │      │            │            │行、第一商│）、九十│姿芳之印文共│
│    │      │            │            │業銀行、萬│一年十二│貳枚。      │
│    │      │            │            │泰商業銀行│月二十五│            │
│    │      │            │            │          │日（大眾│            │
│    │      │            │            │          │銀行、萬│            │
│    │      │            │            │          │泰銀行）│            │
│    │      │            │            │          │、九十二│            │
│    │      │            │            │          │年一月十│            │
│    │      │            │            │          │日（第一│            │
│    │      │            │            │          │銀行）  │            │
└──┴───┴──────┴──────┴─────┴────┴──────┘


司法院資訊處製作；財團法人民間司法改革基金會備份。
